臺灣臺北地方法院刑事裁定　　　　　　　　　　　　　　九十年度自字第五三四號
　　自　訴　人　甲○○
　　代　理　人　丙○○
　　被　　　告　乙○○
右列被告因誹謗案件，經自訴人提起自訴，本院裁定如左：
    主  文
自訴駁回。
    理  由
一、自訴意旨略以：被告乙○○於民國九十年六月一日上午十時許，在臺灣高等法院
    第十二法庭開庭審理其被訴偽造文書一案時，為求轉移審判長追究其刑責，竟基
    於誹謗自訴人甲○○名譽之犯意，向審判長陳稱：「丙○○、甲○○在八十四年
    八月十日夥同大陸人在深圳搶奪捷特利機械建材（深圳）有限公司財物」云云，
    實則被告先前已以自訴人涉嫌前開搶奪罪嫌為由，向臺灣新竹地方法院檢察署提
    出告訴，迭經該署檢察官以八十五年偵字第一二七二號、八十五年偵續字第一二
    ０號不起訴處分確定在案，被告業已明知所述前開指摘並非實在，且與被訴偽造
    文書犯行無關，猶意圖散布於眾，指摘此一足以毀損他人名譽之事，因認被告涉
    有刑法第三百十條第一項之罪嫌云云。
二、按法院或受命法官得於第一次審判期日前，訊問自訴人、被告及蒐集或調查證據
    ，如認為案件有刑事訴訟法第二百五十二條至第二百五十四條之情形者，得以裁
    定駁回自訴，刑事訴訟法第三百二十六條第一項、第三項定有明文。又按言論自
    由為人民之基本權利，憲法第十一條有明文保障，國家應給予最大限度之維護，
    俾其實現自我、溝通意見、追求真理及監督各種政治或社會活動之功能得以發揮
    。惟為兼顧對個人名譽、隱私及公共利益之保護，法律尚非不得對言論自由依其
    傳播方式為合理之限制，刑法第三百十條第一項及第二項誹謗罪即係保護個人法
    益而設，為防止妨礙他人之自由權利所必要，符合憲法第二十三條規定之意旨。
    至刑法同條第三項前段以對誹謗之事，能證明其為真實者不罰，係針對言論內容
    與事實相符者之保障，並藉以限定刑罰權之範圍，非謂指摘或傳述誹謗事項之行
    為人，必須自行證明其言論內容確屬真實，始能免於刑責，惟行為人雖不能證明
    言論內容為真實，但依其所提證據資料，認為行為人有相當理由確信其為真實者
    ，即不能以誹謗罪之刑責相繩，司法院大法官會議著有第五０九號解釋。
三、自訴人認被告涉有誹謗罪嫌，無非係以被告於上揭時地之陳述內容、新竹地方法
    院檢察署八十五年偵字第一二七二號、八十五年偵續字第一二０號不起訴處分書
    為其論據。訊據被告乙○○堅詞否認有何誹謗自訴人之犯行，辯稱：於九十年六
    月一日上午十時許，有在臺灣高等法院第十二法庭開庭審理其涉嫌偽造文書一案
    時提及「丙○○、甲○○在八十四年八月十日夥同大陸人在深圳搶奪傑特利機械
    建材（深圳）有限公司財物」等語，惟自訴人確實有搶奪公司財物，伊僅係就事
    實陳述等語，經查：
    (一)被告於九十年六月一日上午十時許，在臺灣高等法院第十二法庭開庭審理其涉
      嫌偽造文書一案時，當庭陳稱「丙○○、甲○○在八十四年八月十日夥同大陸
      人在深圳搶奪捷特利機械建材（深圳）有限公司財物」等語，除經被告坦承及
      自訴人指述明確外，並有臺灣高等法院九十年上訴字第一０三九號乙○○偽造
      文書案九十年六月一日訊問筆錄、本院臺北簡易庭九十年度北小字第一一二二
      號損害賠償案件九十年十一月五日勘驗筆錄（勘驗前開高等法院訊問期日錄音
      帶）等在卷可稽，且為本院九十年度北簡字第一四七七一號判決所是認，此一
      事實固堪認定。
    (二)自訴人甲○○前為設於大陸深圳之「捷特利機械建材（深圳）有限公司」之負
      責人，於八十四年三月五日將該公司經營權轉讓予被告，惟並未變更公司負責
      人名義，仍由被告使用公司及自訴人印章進行營運，迨因被告未付轉讓股權價
      款，自訴人即於八十四年八月十日隨同自訴代理人、大陸公安人員前往公司，
      取去公司印章、自訴人印章等情，有卷附捷特利機械建材（深圳）有限公司股
      權轉讓協議書可證，並經自訴人所坦認，有卷附八十五年偵續字第一二０號答
      辯狀可參，且為臺灣高等法院九十年上訴字第一０三九號判決、臺灣新竹地方
      法院九十年度竹小字第一三０號判決、本院臺北簡易庭九十年度北簡字第一四
      七七一號宣示判決筆錄、臺灣新竹地方法院檢察署檢察官八十五年偵字第一二
      七二號、八十五年偵續字一二０號不起訴處分書、臺灣高等法院檢察署八十六
      年度議字第三四八五處分書迭次審認屬實。自訴人等前往公司取去公司印章、
      自訴人印章後，該公司之總經理張哲融（已歿）於當日以「甲○○、丙○○夥
      同兩名身穿武警制服、兩名身穿公安制服人員搶奪公司財物」為由，前往大陸
      深圳市公安局紅荔派出所報案，有該所報警案件登記表、張哲融提出之「關於
      耿博、迪翔等十人強行侵占我公司並強搶有關財物的緊急報案材料」附卷可佐
      ，且前開報警案件登記表、緊急報案材料後均有紅荔派出所「情況屬實」之簽
      註；張哲融嗣於八十六年五月二十八日請求紅荔派出所發給報案證明，該所於
      八十九年五月十六日出具證明，證實案外人張哲融確有於前揭時間報案遭搶，
      此一證明並經深圳市公證處公證為深圳市公安局紅荔派出所所發，並為財團法
      人海峽交流基金會證明經深圳市公證處公證無誤，有張哲融致紅荔派出所函件
      、深圳市公安局紅荔派出所證明書、深圳市公證處（二０００）深證民壹字第
      二００八號公證書、財團法人海峽交流基金會（八九）核字第二一三二三號證
      明存卷可考；又案外人張哲融、曲春福於前開搶奪案件偵查中多次到庭作證，
      亦一致指述有遭搶之事，有卷附偵查訊問筆錄三份可證，雖自訴人所涉搶奪罪
      嫌迭經臺灣新竹地方法院檢察署八十五年偵字第一二七二號、八十五年偵續字
      第一二０號以罪嫌不足為由，為不起訴處分確定在案，然被告縱然不能證明其
      指述自訴人涉嫌搶奪之言論內容為真，惟審之既有前開多項資料及證人證詞，
      應認被告主觀上顯有相當理由確信其言論為真實，依前開大法官會議解釋意旨
      ，自不能逕繩以誹謗罪之刑責。
    (三)又查：前揭臺灣高等法院九十年上訴字第一０三九號乙○○偽造文書案（原審
      為臺灣板橋地方法院八十八年自字第五八號、自訴人即本件自訴人王伯融、被
      告同本件被告乙○○），自訴意旨係以：前開經自訴人取去之捷特利公司印章
      、自訴人印章，僅公司印章交還被告，被告竟偽造自訴人印章及印鑑證明，並
      蓋用於該公司與中煤公司之合約書上，因認被告涉有偽造文書犯行云云，是被
      告於該偽造文書案件審理中，提及自訴人在八十四年八月十日夥同大陸人在深
      圳搶奪公司印章，顯係交代案件緣起，況衡之被告係於法院訊問時發表上開言
      論，基於被告有權自我辯護之理，自尚屬因自衛、自辯發表言論之範疇，難認
      係專為毀損自訴人名譽惡意而為誹謗，依刑法第三百十一條第一款規定，被告
      前開言論自非應罰。
四、綜上所述，被告雖有發表前開足以毀損他人名譽之言論，惟並無積極證據足認被
    告無相當理由確信其言論為真實，且核屬基於善意自衛、自辯而為，此外，復查
    無其他積極證據足認被告有自訴人所指誹謗犯行，應認被告犯罪嫌疑尚有不足，
    揆諸前揭說明，自應駁回自訴。
據上論斷，依刑事訴訟法第三百二十六條第三項、第二百五十二條第十款，裁定如主
文。
中      華      民      國    九十一    年      一      月    三十一    日
              臺灣臺北地方法院刑事第八庭
                                          審判長法  官  王淑滿
                                                法  官  宋松璟
                                                法  官  張永宏
右正本證明與原本無異。
如不服本裁定，應於裁定送達後五日內向本院提出抗告狀。
                                                書記官  高永珍
中      華      民      國    九十一    年      一      月    三十一    日
